臺灣高等法院臺南分院刑事判決　　　 99年度交上易字第773號
上　訴　人
即　被　告　黃浚浤即黃羽鴻
選任辯護人　蘇文斌律師
　　　　　　黃俊達律師
　　　　　　賴鴻鳴律師
上列上訴人因過失致死案件，不服臺灣臺南地方法院99年度交易
字第322號中華民國99年10月29日第一審判決（起訴案號：臺灣
臺南地方法院檢察署99年度偵字第4192號），提起上訴，被告於
本院行準備程序中就被訴事實為有罪之陳述，經本院裁定進行簡
式審判程序後，本院判決如下：
    主  文
原判決撤銷。
黃浚浤因過失致人於死，處有期徒刑柒月。緩刑貳年。
    事  實
一、黃浚浤（原名黃羽鴻）考領有普通重型機器腳踏車駕駛執照
    ，於民國98年12月24日下午5時40分許，騎乘車牌號碼XT5-9
    37號普通重型機車，沿南118線公路由西往東方向行駛，嗣
    於同日下午5時42分許，途經臺南縣官田鄉二鎮村南118線公
    路5.6公里處，適有不明車輛自對向迴轉而來，黃浚浤向右
    偏行欲閃避該車，本應注意行駛時，駕駛人應注意車前狀況
    及兩車併行之距離，並隨時採取必要之安全措施，而依當時
    天候晴、夜間有照明、柏油路面乾燥、無缺陷，且無障礙物
    、視距復屬良好，客觀上並無不能注意之情事，竟疏未注意
    及此，適有黃阿在騎乘腳踏自行車（慢車），亦疏未注意未
    靠道路右側行駛，而行駛在同一車道（未繪設快慢車道分隔
    線）前方，黃浚浤因而避煞不及，所騎乘之普通重型機車前
    車頭自後方追撞腳踏車後輪，黃阿在受此撞擊後，身體倒地
    使頭部撞擊地面，致黃阿在受有頭部損傷併顱骨骨折及左側
    硬膜下出血等傷害，雖經送醫救治，仍因傷重延至99年1月
    22日上午5時42分許不治死亡。黃浚浤於肇事後，在未有偵
    查犯罪職務之機關或公務員發覺其為犯罪人前，即向至醫院
    處理本件道路交通事故，尚不知肇事者為何人之臺南縣警察
    局麻豆分局車禍處理小組警員供承其肇事犯罪，自首並接受
    裁判。
二、案經臺灣臺南地方法院檢察署檢察官據報相驗後自動檢舉偵
    查起訴。
    理  由
壹、按除被告所犯為死刑、無期徒刑或最輕本刑為3年以上有期
    徒刑之罪或高等法院管轄第一審案件者外，於前條第1項程
    序進行中，被告先就被訴事實為有罪之陳述，審判長得告知
    被告簡式審判程序之旨，並聽取當事人、代理人、辯護人及
    輔佐人之意見後，裁定進行簡式審判程序；又按簡式審判程
    序之證據調查，不受第159條第1項、第161條之2、第161條
    之3、第163條之1及第164條至第170條規定之限制，刑事訴
    訟法第364條準用同法第273條之1第1項、第273條之2。查被
    告黃浚浤於本院準備程序及審理時對於檢察官起訴之事實，
    均為有罪之陳述，經審判長告知簡式審判程序之旨，並聽取
    公訴人、被告及辯護人之意見後，爰依刑事訴訟法第273條
    之1第1項規定，裁定本件進行簡式審判程序，合先敘明。
貳、認定犯罪事實所憑之證據及理由
一、上揭犯罪事實，業據上訴人即被告黃浚浤於警詢、偵查中、
    原審及本院審理時均坦承不諱（見99年度相字第125號相驗
    卷第14頁、15頁、37頁、38頁、原審卷(一)第17頁、18頁、27
    頁、28頁、卷(三)第10頁、本院卷第36頁、56頁、64頁、65頁
    ），並於原審及本院審理時當庭為認罪之表示，核與證人即
    被害人之子黃佑仁於警詢、偵查之證述相符（見99年度相字
    第125號相驗卷第8頁、9頁、35頁），並有臺灣臺南地方法
    院檢察署勘驗筆錄、相驗屍體證明書1紙、臺灣臺南地方法
    院檢察署檢驗報告書1件、道路交通事故現場圖1紙、道路交
    通事故調查報告表(一)、(二)各1紙、交通事故現場照片18張、
    臺南縣警察局道路交通事故肇事人自首情形記錄表1紙、奇
    美醫院柳營分院診斷證明書1紙、相驗照片10張、臺灣省嘉
    雲區車輛行車鑑定委員會99年4月15日南鑑0995901220號函
    檢送之臺南區990261號鑑定意見書1件（見99年度相字第125
    號相驗卷第6頁、7頁、16頁、25頁至34頁、39頁、41頁至46
    頁、49頁至55頁、偵查卷第7頁、8頁）在卷足按，是被告於
    上揭時、地騎乘上開重型機車與黃阿在所騎乘之腳踏車發生
    碰撞，以及黃阿在因而受有上揭傷害而死亡之事實，堪以認
    定。
二、按汽車在同一車道行駛時，除擬超越前車外，後車與前車之
    間應保持隨時可以煞停之距離；汽車行駛時，駕駛人應注意
    車前狀況及兩車併行之間隔，並隨時採取必要之安全措施。
    又按慢車應在劃設之慢車道上靠右順序行駛，在未劃設慢車
    道之道路，應靠右側路邊行駛，道路交通安全規則第94條第
    3項、第124條第2項前段分別定有明文。查道路交通安全規
    則，乃主管機關將足以促進交通安全之措施，擇其要者將其
    明文化為駕駛人等遵守之規則，故該規則實為所有駕駛人之
    基本認知，且應當注意、遵守之一般性義務。被告既考領有
    普通重型機器腳踏車駕駛執照，並於上開時間騎乘上開重型
    機車上路，對於上開交通安全規則亦應知悉，理應注意及此
    ，尤以肇事當時天候晴、夜間有照明、柏油路面乾燥、無缺
    陷，且無障礙物、視距復屬良好，並無不能注意之情事，有
    前開道路交通事故調查報告表(一)在卷可按，足見依當時狀況
    ，被告客觀上並無不能注意之情事。詎被告理應注意在同一
    車道路行駛，除擬超車外，後車與前車之間應保持隨時可以
    煞停之距離，並應注意車前狀況，隨時採取必要之安全措施
    ，竟疏未注意及此，致不慎自後方碰撞黃阿在所騎乘之腳踏
    車，造成黃阿在受有頭部損傷併顱骨骨折及左側硬膜下出血
    等傷害，雖經送醫救治，仍因傷重延至99年1月22日上午5時
    42分許不治死亡，足見被告於本件車禍之發生，顯有過失至
    明。
三、次查本件車禍發生地點係在臺南縣官田鄉二鎮村南118線5點
    6公里處，係無分向設施，未繪設快慢車道分隔線，又參酌
    (一)道路交通事故照片編號5所示：被告所騎乘之重型機車斜
    停在靠路邊，機車刮痕由北向南長9.5公尺，復依腳踏車所
    留之刮痕係長5公尺，相較被告之重型機車靠近道路中心線
    刮行走向乙節，足認被告騎乘上開重型機車，行經該處時遇
    見狀況有向右閃避之行為，始產生重型機車刮地痕向右斜刮
    。(二)依道路交通事故照片編號13至18所示：腳踏車後輪擋泥
    板呈現擦痕現象，顯係正面擦撞；因此肇事時，腳踏車始有
    往北偏行之行為。(三)依警繪圖示：道路無分向設施，亦未
    繪設快慢車道分隔線。慢車不得進入快車道。腳踏車58
    公尺之刮地痕跡在前，被告之重型機車9.5公尺刮地痕跡在
    後，並且刮地痕跡較長，足見被告騎乘型機車係在撞及腳踏
    車後始向右偏行。(四)依上開重型機車、腳踏車停留位置及刮
    地痕跡以觀，而腳踏車車損係後車輪擋泥板、上開重型機車
    車損係右前車頭以觀，應認黃阿在當時係騎乘腳踏車與被告
    行駛在同一車道，且腳踏車係未靠右行駛，足見二車有同向
    車道之前後車關係，黃阿在當時騎乘腳踏車顯非在外側車道
    上，故而本件車禍之過失責任，應係被告騎乘重型機車，未
    注意車前狀況，撞及同車道前行，未靠右側路邊行駛之黃阿
    在腳踏車，為肇事主因，而黃阿在騎乘腳踏車，未靠道路右
    側路邊行駛，為肇事次因，實可認定，又本件車禍事故送請
    臺灣省嘉雲區行車事故鑑定委員會鑑定結果，亦同此認定，
    並有該委員會99年4月15日南鑑0995901220號函檢送之臺南
    區990261號鑑定意見書1件在卷可稽，足見黃阿在於本件車
    禍之發生，亦同有過失責任。
四、綜上所述，被告確有過失無疑。至黃阿在騎乘腳踏車，未靠
    道路右側路邊行駛，雖為肇事次因，然被告之上述過失，既
    與黃阿在之過失，併合而為本件車禍之肇事原因，則黃阿在
    之過失，或可供為對被告量刑時之斟酌，惟被告之刑責，則
    不能因此相抵而獲得減免。又黃阿在之死亡與被告之過失行
    為間，復具有相當因果關係。綜上，本件被告過失致人於死
    之犯行，事證明確，應予依法論科。
參、論罪科刑之理由
一、核被告所為，係犯刑法第276條第1項之過失致人於死罪。
二、被告於肇事後，停留現場，於警方尚不知何人犯罪前，即主
    動向前往處理之員警黃宏申坦承肇事等情，有上揭臺南縣警
    察局道路交通事故肇事人自首情形紀錄表1紙附卷可稽（見9
    9年度相字第125號相驗卷第16頁），是被告係自首，且接受
    裁判，爰依刑法第62條前段之規定，減輕其刑。
肆、本院撤銷改判之理由
一、原審以被告罪證明確，因予論罪科刑，固非無見，惟查：原
    判決未於事實認定，並於理由說明被害人黃阿在於本件交通
    事故之發生亦有過失，致於量刑時未審酌被害人亦有過失，
    因而量處有期徒刑九月，顯屬過重，容有未洽。
二、是被告上訴意旨認原判決未審酌被害人亦有過失，而量處有
    期徒刑9月，顯屬過重，為有理由，自應由本院將原判決撤
    銷改判，以期適法。爰審酌被告於本案之前並無前案紀錄，
    有臺灣高等法院被告前案紀錄表1份在卷可考，其就本件交
    通事故之發生，固有上開過失，惟被害人黃阿在亦同有過失
    ，又被告與被害人家屬達成民事上和解，並已給付和解金額
    七十萬元（被害人家屬拋棄其餘十萬元之請求），被害人家
    屬均表示願意原諒被告乙節，亦有和解契約書及本院公務電
    話查詢紀錄表各一件在卷可稽（見本院卷第72頁至74頁），
    另被害人黃阿在家屬並已受領強制汽車責任保險金150萬元
    （見本院卷第40頁），並兼衡被告與被害人之過失程度、造
    成損害、被告屬單親家庭，並負有房貸，經濟上困窘，及犯
    罪後坦承犯行，態度良好等一切情狀，量處被告有期徒刑7
    月。
三、末查，被告於本院審理時業與被害人家屬達成民事上和解，
    並已給付和解金額七十萬元，被害人家屬均表示願意原諒被
    告乙節，已如前述。茲審酌被告未曾因故意犯罪受有期徒刑
    之宣告，有台灣高等法院被告全國前案紀錄表1紙在卷可憑
    ，且被告犯後已盡力賠償被害人損失，本院認被告經此偵審
    程序及刑之宣告之教訓後，應知所警惕，信無再犯之虞，其
    上開所宣告之刑，認以暫不執行為適當，爰依刑法第74條第
    1項第1款規定，併予宣告緩刑二年，以啟自新。
伍、適用之法律
一、刑事訴訟法第369條第1項前段、第364條、第273條之1第1項
    、第299條第1項前段。
二、刑法第276條第1項、第62條前段、第74條第1項第1款。
三、刑法施行法第1條之1。
本案經檢察官郭珍妮到庭執行職務。
中    華    民    國   100    年    2     月    25    日
                  刑事第四庭    審判長法  官  吳志誠
                                      法  官  陳春長
                                      法  官  吳森豐
以上正本證明與原本無異。
不得上訴。
                                      書記官  岑  玢
中    華    民    國   100    年    2     月    25    日
附錄本案論罪科刑法條全文：
刑法第276條：
因過失致人於死者，處2 年以下有期徒刑、拘役或2 千元以下罰
金。
從事業務之人，因業務上之過失犯前項之罪者，處5 年以下有期
徒刑或拘役，得併科3 千元以下罰金。